【裁判字號】    97,財管,156
【裁判日期】    970905
【裁判案由】    選任遺產管理人
【裁判全文】
臺灣高雄地方法院民事裁定             97年度財管字第156號
聲  請  人  甲○○
被繼承人    丙○○
上聲請人聲請對被繼承人丙○○選任遺產管理人事件，本院裁定
如下：
    主      文
選任乙○○為被繼承人丙○○（男性，民國○○年○○月○○日生，身
分證統一編號：Ｚ000000000號）之遺產管理人。
程序費用由被繼承人丙○○之遺產負擔。
    理      由
一、按先順序繼承人均拋棄其繼承權時，由次順序之繼承人繼承
    。其次順序繼承人有無不明或第四順序之繼承人均拋棄其繼
    承權者，準用關於無人承認繼承之規定；又繼承開始時，繼
    承人有無不明而未能依民法第1177條選定遺產管理人時，得
    由利害關係人或檢察官聲請法院選任之，民法第1176條第6
    項、第1178條第2 項分別定有明文。
二、聲請意旨略以：緣被繼承人丙○○（男性，民國○○年○○月○○
    日生，身分證統一編號：Ｚ000000000號）於民國92年1 月7
    日死亡，惟其生前積欠聲請人新台幣（下同）215 萬元，然
    其所有繼承人均已拋棄繼承權，而被繼承人生前對於訴外人
    廖振獅有抵押債權350 萬元存在，非聲請法院選任遺產管理
    人，聲請人無從行使債權，實有聲請鈞院選任之必要。又被
    繼承人遺有配偶及2 名子女，但2 名子女均在30歲以下，涉
    世不深，尚無法勝任遺產管理人之工作，為此聲請指定被繼
    承人之配偶乙○○為遺產管理人等語。
三、經查，聲請人主張之前揭事實，業據聲請人提出繼承系統表
    、除戶謄本、本院家事庭雄院高92繼勵字第273 、515 、97
    1 號函、他項權利證明書、抵押權設定契約書各1 件、本票
    4 張（以上均為影本）、戶籍謄本7 份為證；且經本院依職
    權調閱本院92年度繼字第273 、515 、971 號拋棄繼承權事
    件卷宗，核屬相符，堪信真實。本院審酌：被繼承人丙○○
    有配偶乙○○，亦有子女戴銘賢、戴杏蓉，並有母陳  及兄
    弟姊妹戴阿春、吳戴鳳珠、曹戴素玉、戴素真及戴素惠，但
    前均已具狀拋棄繼承，本無義務就被繼承人丙○○之遺產再
    為管理，且堪認丙○○之繼承人確均已拋棄繼承權，亦未於
    丙○○死亡後1 個月內召開親屬會議選定遺產管理人，而被
    繼承人遺有遺有不動產，對聲請人負有清償債務之責，聲請
    人為本件利害關係人，可聲請法院選任遺產管理人甚明，從
    而，聲請人聲請選任遺產管理人依法即屬正當，應予准許。
四、又查，丙○○之配偶乙○○雖已拋棄繼承權，然有相當之社
    會經歷，非但為丙○○之至親，衡情其對丙○○生前之財產
    及債權債務應均較他人為知悉，且對於丙○○遺產之管理應
    將會善盡管理人應有之注意義務，故由擔任本件遺產管理人
    ，既符合社會期待，又屬公平。參以經本院依職權通知其於
    文到5 日內陳報學經歷及有無意願擔任遺產管理人一節，經
    其本人陳明同意擔任本件遺產管理人之職，此有民事陳報狀
    1 件附卷可稽。況擔任遺產管理人與拋棄繼承權乃不同之層
    面，不容混為一談，尚不得遽認拋棄繼承者即不適任遺產之
    管理人。從而，本院為利於管理及處理丙○○後續之遺產及
    債務問題，爰依聲請人之聲請選任乙○○（女性，民國○○年
    ○ 月○○日生，身分證統一編號：Ｚ000000000號）為丙○○之
    遺產管理人。
五、依非訟事件法第157 條，裁定如主文。
中    華    民    國    97    年    9     月    5     日
                  家事法庭法  官  郭慧珊
正本係照原本作成。
如對本裁定抗告須於裁定送達後10日內向本院提出抗告狀。
中    華    民    國    97    年    9     月    5     日
                          書記官  王少玲


司法院資訊處製作；財團法人民間司法改革基金會備份。
